【裁判字號】    98,家聲,390
【裁判日期】    981026
【裁判案由】    變更子女姓氏
【裁判全文】
臺灣高雄地方法院民事裁定             98年度家聲字第390號
聲  請  人  丙○○
聲  請  人  丁○○
當事人間變更子女姓氏事件，本院裁定如下：
  主  文
變更聲請人丙○○（女，民國○○年○ 月○○日生，身分證統一編號
：Ｚ000000000號）與丁○○（女，民國○○年○ 月○ 日生，身分證
統一編號：Ｚ000000000號）之姓氏為父姓「李」。
程序費用新臺幣壹仟元由相對人負擔。
    理  由
一、本件聲請意旨略以：聲請人丙○○、丁○○等為訴外人甲○○與訴外人乙○（已歿）之子女，因聲請人等出生時甲○○
    與乙○尚無婚姻關係故而從母姓，並由甲○○自小扶養聲請
    人等長大，惟此姓氏使聲請人於職場與家族親友間之相處上
    常生不必要之誤解與隔閡，而使聲請人受有不利之影響，嗣
    其母乙○於民國96年9 月27日死亡，依民法第1059條之1 第
    2 項第1 款之規定，請求變更聲請人之姓氏為父姓即甲○○
    之「李」姓等語。
二、按「非婚生子女經生父認領者，視為婚生子女。其經生父撫
    育者，視為認領」，又「非婚生子女經生父認領，而有下列
    各款情形之一，且有事實足認子女之姓氏對其有不利之影響
    時，父母之一方或子女得請求法院宣告變更子女之姓氏為父
    姓或母姓：(一)父母之一方或雙方死亡者。(二)父母之一方或雙
    方生死不明滿3 年者。(三)非婚生子女由生母任權利義務之行
    使或負擔者。(四)父母之一方曾有或現有未盡扶養義務滿2 年
    者。」民法第1065條第1 項、第1059條之1 第2 項定有明文
    。
三、聲請人等原均為甲○○與乙○之非婚生子女，自小就未見過
    母親乙○，由生父甲○○扶養已經聲請人等敘明在卷，與證
    人甲○○證述：「我從小就扶養聲請人二人，聲請人二人並
    沒有與其母乙○同住。」之情節相符( 本院98年10月19日訊
    問筆錄) ，足認聲請人係經其生父甲○○撫育成人，依上開
    規定，甲○○撫育聲請人等之行為即視為認領，且有戶籍謄
    本為證，堪認聲請人等之主張為真實。本院審酌聲請人等自
    出生後均由其父甲○○扶養，與其母乙○之感情較為淡薄，
    兼以一般社會習慣子女仍從父姓居多，可認其姓氏對於聲請
    人等在親族與社交場合中與他人之交往確實有不利之影響，
    而有變更為父姓之必要。本件聲請為有理由，應予准許，宣
    告變更其姓氏為父姓「李」。
四、依非訟事件法第21條第2 項、第24條第1 項，民事訴訟法第
    95條、78條，裁定如主文。
中    華    民    國    98    年    10    月    26    日
                     家事法庭法  官  王俊隆
上為正本係照原本作成。
如對本裁定抗告須於裁定送達後10日內向本院提出抗告狀
中    華    民    國    98    年    10    月    26    日
                          書記官  黃翔彬


司法院資訊處製作；財團法人民間司法改革基金會備份。
